【裁判字號】    99,財管,5
【裁判日期】    990121
【裁判案由】    選任失蹤人財產管理人
【裁判全文】
臺灣雲林地方法院民事裁定               99年度財管字第5號
聲  請  人  偉盟工業股份有限公司
法定代理人  甲○○
非訟代理人  鍾竹簧律師
相  對  人
即  失蹤人  乙○
關  係  人  財政部國有財產局臺灣中區辦事處雲林分處
代  表  人  陸恒寧
上列聲請人聲請選任失蹤人乙○之財產管理人事件，本院裁定如
下：
    主  文
選任財政部國有財產局臺灣中區辦事處雲林分處為失蹤人乙○（
男、民國前41年11月22日生、最後住所斗六廳溪洲堡園庄386
番地）之財產管理人。
程序費用新臺幣壹仟元由聲請人負擔。
    理  由
一、本件聲請意旨略以：聲請人與相對人乙○共有座落於雲林縣
    莿桐鄉○○段第1126、1127、1128地號等3 筆土地，聲請人
    為辦理共有土地分割事宜時，發現土地謄本上雖登載相對人
    之住所為雲林縣莿桐鄉麻園村385 號，然經聲請人向雲林縣
    莿桐鄉戶政事務所申請查覆相對人之相關戶籍資料，經上開
    機關告以「有關乙○於明治41年01月26日自斗六廳溪洲堡
    園庄三百八十六番地分戶，分戶後究遷往何址，本所現有日
    據時期戶口調查簿均無資料。」等語，而無法查出乙○存歿
    或其他之遷徙接續資料，且共有之上開土地目前亦無人管理
    ，又無法依非訟事件法第109 條第1 項定其財產管理人，聲
    請人為前揭土地之共有人，爰以利害關係人之身分，依同條
    第2 項之規定，並考量可能涉及無人繼承問題，建請選任財
    政部國有財產局臺灣中區辦事處雲林分處為相對人之財產管
    理人等語。
二、按失蹤人失蹤後，未受死亡宣告前，其財產之管理，依非訟
    事件法之規定，民法第10條定有明文。而失蹤人未置財產管
    理人者，其財產管理人依(1)配偶、(2)父母、(3)成年子女、(4)
    與失蹤人同居之祖父母、(5)家長等順序定之；不能依前項規
    定定財產管理人時，法院得因利害關係人或檢察官之聲請，
    選任財產管理人，亦為非訟事件法第109 條第1 、2 項所明
    定。次按所謂失蹤係指失蹤人離去其最後住所或居所，陷於
    生死不明之狀態而言（最高法院民國85年度臺抗字第328 號
    裁定意旨參照），此合先敘明。。
三、經查，聲請人主張其與相對人共有前揭土地，而相對人已陷
    於生死不明之狀態，且無法定順位之財產管理人等事實，業
    據其提出土地登記謄本、戶籍謄本、雲林縣莿桐鄉戶政事務
    所函文影本等件為證，自堪信為真實。又聲請人與相對人既
    為上開土地之共有人，聲請人就前揭土地之處分自有利害關
    係，是其向本院聲請選任業已失蹤之相對人之財產管理人，
    揆諸前揭法條規定，為有理由，應予准許。復因無人繼承之
    遺產，於清償債權，並交付遺贈物後，如有賸餘，歸屬國庫
    ，為民法第1185條所明定，而財政部國有財產局掌理國有財
    產清查、管理、處理、依法改良、利用、資訊業務、檢核及
    統籌調配、估價、法令與法務案件之研議及處理等事項（財
    政部國有財產局組織條例第2 條參照），則受選任人財政部
    國有財產局臺灣中區辦事處雲林分處既係財政部國有財產局
    轄下之機關，若由其擔任失蹤人之財產管理人，就前揭將來
    可能歸屬國庫（國有財產）之土地，定能秉其職責擔當此具
    公益性質之職務，並順利達成管理保存財產之任務。執此，
    本院認為由其擔任相對人之財產管理人，應屬妥適，爰選任
    之。
四、依非訟事件法第21條第1 項，裁定如主文。
中    華    民    國    99    年    1     月    21    日
                        家事法庭法  官  潘雅惠
以上正本係照原本作成。
如對本裁定抗告，應於裁定送達後10日內向本院提出抗告狀（須
附繕本），並依法繳納抗告費用新臺幣1,000 元。
中    華    民    國    99    年    1     月    21    日
                                書記官  陳美華

司法院資訊處製作；財團法人民間司法改革基金會備份。
